【裁判字號】    99,抗,112
【裁判日期】    990226
【裁判案由】    假扣押
【裁判全文】
臺灣高等法院民事裁定                   99年度抗字第112號
抗  告  人  甲○○
上列抗告人與相對人台新資產管理股份有限公司間假扣押事件，
對於中華民國98年6 月17日臺灣板橋地方法院98年度全字第2705
號裁定，提起抗告，本院裁定如下：
    主  文
原裁定廢棄。
相對人於原法院之聲請駁回。
聲請及抗告訴訟費用由相對人負擔。
    理  由
一、按假扣押，非有日後不能強制執行或甚難執行之虞者，不得
    為之；又請求及假扣押之原因，應釋明之；前項釋明如有不
    足，而債權人陳明願供擔保或法院認為適當者，法院得定相
    當之擔保，命供擔保後為假扣押。（民事訴訟法第523條第1
    項、第526條1、2項）。即假扣押之聲請人須就請求及假扣
    押之原因，釋明之，若有不足，而債權人陳明願供擔保或法
    院認為適當者，法院始得定相當之擔保，命供擔保後為假扣
    押。（最高法院94台抗字第1118號裁定參照）。新修正民事
    訴訟法第526條第2項，已將「債權人雖未為前項釋明，如就
    債務人所應受之損害已供法院所定之擔保者，得命為假扣押
    」之規定，修正為「前項釋明如有不足，而債權人陳明願供
    擔保或法院認為適當者，法院得定相當之擔保，命供擔保後
    為假扣押」，以與同條第1項規定「請求及假扣押之原因，
    應釋明之」相呼應。是請求及假扣押之原因，債權人如未先
    為釋明，縱就債務人所應受之損害供法院所定之擔保者，亦
    不得命為假扣押，必因釋明而有不足，並經債權人陳明願供
    擔保或法院認為適當者，始得命供擔保後為假扣押。（最高
    法院94年度台抗字第156號裁判參照）。
二、相對人於原法院之聲請意旨略以：相對人執有債務人（即抗
    告人）於94年10月25日簽發之本票一紙，票載金額為新台幣
    73,000元，到期日為94年11月9 日，詎相對人提示未獲付款
    ，依相對人之催收紀錄足認抗告人有脫產之意，為保全將來
    執行強制執行，爰聲請為假扣押。
三、抗告意旨略以：抗告人於94年10月間積欠之卡債，業於94年
    11月30日清償完畢，求為廢棄原裁定，駁回相對人於原法院
    之聲請等語。
四、相對人係以抗告人94年10月25日簽發之本票主張對抗告人有
    債權，而抗告人則提出清償證明作為其已清償信用卡卡債之
    證明，經本院通知相對人對抗告狀為答辯並就假扣押之原因
    為釋明，相對人業於99年2月2日收受本院通知，有送達證書
    附卷可稽，逾限未為釋明。按，各當事人就其所主張有利於
    己之事實，均應負舉證之責，故一方已有適當之證明者，相
    對人欲否認其主張，即不得不更舉反證（最高法院19年上字
    第2345號判例參照）。查，抗告人抗辯因積欠卡債而簽發本
    票，業提出清償證明為證，相對人如主張抗告人另積欠其他
    債務，應再為舉證，相對人既未舉證，難認相對人就假扣押
    「請求」之原因已為釋明。且原法院之裁定認相對人對假扣
    押之原因亦未為釋明，經本院通知相對人釋明，相對人並未
    釋明。依前揭實務見解，債權人聲請假扣押時，須就請求及
    假扣押之原因釋明之，相對人未為釋明，經本院通知相對人
    盡釋明之責任，相對人仍未具狀釋明，依首開見解，自不得
    准許供擔保代釋明。原法院不察，遽依相對人之聲請為准許
    假扣押之裁定，抗告意旨指摘原裁定不當，求為廢棄，為有
    理由。爰由本院廢棄原裁定，並駁回相對人在原法院之聲請
    。
五、據上論結，本件抗告為有理由，裁定如主文。
中    華    民    國    99    年    2    月     26    日
                    民事第二庭
                        審判長法  官  吳謙仁
                              法  官  黃莉雲
                              法  官  蘇瑞華
正本係照原本作成。
不得抗告。
中    華    民    國    99    年    3     月    1     日
                              書記官  賴以真

司法院資訊處製作；財團法人民間司法改革基金會備份。
